【裁判字號】    89,上易,157
【裁判日期】    890315
【裁判案由】    妨害名譽
【裁判全文】
臺灣高等法院高雄分院刑事判決                    八十九年度上易字第一五七號
    上  訴  人  臺灣屏東地方法院檢察署檢察官
    被      告  甲  ○
右上訴人因被告公然侮辱案件，不服臺灣屏東地方法院八十八年度易字第一六一四號
、中華民國八十八年十二月二十三日第一審判決（起訴案號：臺灣屏東地方法院檢察
署八十八年度偵字第六○二五號），提起上訴，本院判決如左：
      主      文
上訴駁回。
      事實及理由
一、本案經本院審理結果，認第一審判決對被告甲○公然侮辱人，量處罰金參仟元，
    並諭知如易服勞役，以參佰元折算壹日之折算標準，其認事用法及量刑均無不當
    ，應予維持，並引用第一審判決書之記載之事實、證據及理由。（如附件）
二、本件檢察官上訴意旨指：本案有刀械扣案，且證人潘秋美、蔡堯月均證稱有看見
    被告拿刀，被告亦供稱已把刀械丟棄，足證被告一開始就攜帶刀械，其有殺人之
    動機，原審就此部分未予裁判不當云云，然質之被告僅坦承有罵告訴人乙○○○
    ，但沒有帶刀子去告訴人家等語，且被告在偵查中稱：當日前往告訴人乙○○○
    家要找潘秋雄，潘秋雄不在家，正要離開時，告訴人乙○○○怒目相向雙方起爭
    執，告訴人拿其麵店內椅子不分青紅皂白連續毆打被告，致伊受有左上臂挫傷，
    右下腿挫傷，伊不得已拾起麵店內之水果刀抵禦，並無恐嚇動作，不久警員前來
    處理等情（偵卷第十五頁），此外，在場證人潘秋美在偵查中證稱「看到甲○拿
    刀沒有聽到甲○罵什麼話」、證人陳利夫於偵查中證稱：「我去時刀子在地上，
    我才拿起來，沒有聽到甲○說恐嚇的話」等語，證人蔡堯月在偵查中證稱：「我
    有看到甲○拿刀子、乙○○○拿椅子」、證人潘秋香於偵查中證稱：「沒有聽到
    甲○持刀恐嚇張菊蕊說要幹掉她的話」（偵卷第三二頁背面），足證被告辯稱是
    乙○○○拿其麵店內椅子毆打，伊拾起麵店內之水果刀抵禦等情應堪採信，是以
    本件被告縱然有持刀與告訴人發生爭執，要與刑法第三百零五條：「以加害生命
    、身體之事，恐嚇他人致生危害於安全」之恐嚇罪之構成要件不同，況且，此部
    分業經檢察官認為被告應無出言恐嚇告訴人之犯意及具體事證，尚難僅憑告訴人
    片面指述而入人罪，並不另為不起訴之處分，是以檢察官再以此作為上訴理由，
    指被告有殺人之動機云云，並無理由，應予駁回。
據上論結，應依刑事訴訟法第三百六十八條、第三百七十三條，判決如主文。
本案經檢察官郭振昌到庭執行職務。
中    華    民    國     八十九     年       三       月     十五       日
                              臺灣高等法院高雄分院刑事第二庭
                                  審判長法官  曾永宗
                                        法官  邱永貴
                                        法官  曾玉英
右正本證明與原本無異。
不得上訴。
                                      書記官  林靜霙
中    華    民    國     八十九     年       三       月     十六       日
附錄本案論罪科刑法條全文
刑法第三百零九條
  公然侮辱人者，處拘役或三百元以下罰金。
  以強暴犯前項之罪者，處一年以下有期徒刑、拘役或五百元以下罰金。
                                                                        Ｂ
附件
臺灣屏東地方法院刑事判決                        八十八年度易字第一六一四號
公  訴  人  臺灣屏東地方法院檢察署檢察官
    被      告  甲○    女四十歲（民國○○○年○月○日生）
                        住苗粟縣通霄鎮○○路八三之二號
                        居屏東縣恆春鎮○○路十六號三Ｆ之八
                        身分證統一編號：Ｋ二二三七七八號
右列被告因妨害名譽案件，經檢察官提起公訴（八十八年度偵字第六０二五號），本
院判決如左：
    主  文
甲○公然侮辱人，處罰金參仟元，如易服勞役，以參佰元折算壹日。
    事  實
甲○於民國（下同）八十八年六月十四日下午十一時三十分許，在屏東縣滿州鄉○○
○○路五九巷二號，因找尋遺失機車事與乙○○○發生口角，在大眾面前以臺語「幹
你娘」、「討客兄」等語辱罵乙○○○。案經被害人乙○○○訴由屏東縣警察局恆春
分局移送臺灣屏東地方法院檢察署檢察官偵查起訴。
    理  由
一、訊據被告甲○固供承於前開時地與告訴人發生口角，並互相叫罵，惟辯稱不記得
    曾有何侮辱告訴人之情事等語；然查右揭事實，業據告訴人指述綦詳，並經證人
    潘秋香於偵查中證述無訛，核與告訴人所述相符，應堪採信，被告罪證至為明確
    ，犯行洵堪認定，應予依法論科。
二、核被告所為，係犯刑法第三百零九條第一項之罪。審酌被告並無前科，有其前科
    表足稽，素行尚佳、犯罪之動機、手段、智識程度、致生損害於告訴人之名譽及
    犯罪後之態度等一切情狀，處以如主文所示之刑，並諭知易服勞役之折算標準。
據上論斷，應依刑事訴訟法第二百九十九條第一項前段，刑法第三百零九條第一項、
第四十二條第二項、罰金罰鍰提高標準條例第一條前段、第二條判決如主文。
本案經檢察官何克昌到庭執行職務
中      華      民      國      八十八      年    十二    月   二十三   日
                                      臺灣屏東地方法院刑事第一庭
                                          法  官    莊鎮遠
右正本證明與原本無異。
對於本判決如有不服應於收受送達後十日內向本院提出上訴書狀上訴於台灣高等法院
高雄分院並按他造當事人之人數附具繕本。
                                          書記官    吳光璵
中      華      民      國      八十八      年    十二    月   二十三   日
附錄本案論罪科刑法條全文
刑法第三百零九條
  公然侮辱人者，處拘役或三百元以下罰金。
  以強暴犯前項之罪者，處一年以下有期徒刑、拘役或五百元以下罰金。


司法院資訊處製作；財團法人民間司法改革基金會備份。
